臺灣新竹地方法院刑事判決　　　　　100年度交簡上字第100號
上　訴　人　臺灣新竹地方法院檢察署檢察官
被　　　告　張証程
上列上訴人因被告公共危險案件，不服本院竹北簡易庭100 年度
竹北交簡字第383 號民國100 年8 月30日第一審簡易判決（聲請
簡易判決處刑書案號：100 年度撤緩偵字第70號），提起上訴，
本院管轄第二審之合議庭判決如下：
    主  文
上訴駁回。
    事實及理由
一、本案經本院審理結果，認原審依刑法第185 條之3 規定，論
    處被告觸犯公共危險犯行，且適用刑事訴訟法第449 條第1
    項前段、第454 條第2 項，刑法第185 條之3 、第42條第3
    項前段，刑法施行法第1 條之1 第1 項等規定，判處被告罰
    金新臺幣（下同）35000 元，如易服勞役，以1000元折算1
    日，認事用法均無違誤，所量刑度亦無違法或顯然不當之處
    ，爰引用原審判決書記載之事實、證據及理由（如附件）。
二、檢察官上訴意旨雖以：按刑罰之量定，固屬法院自由裁量之
    職權行使，惟刑事審判之量刑，在於實現刑罰權之分配的正
    義，故法院對科刑判決之被告量刑，應符合罪刑相當原則，
    使罰當其罪，以契合人民之法律感情，此所以刑法第57條明
    定科刑時應審酌一切情狀，尤應注意該條所列各款情形，以
    為科刑輕重之標準（最高法院96年度臺上字第2357號判決意
    旨參照），依現行道路交通管理處罰條例第92條第4 項授權
    訂定之違反道路交通管理事件統一裁罰基準表規定，駕駛小
    型車而違反道路交通管理處罰條例第35條第1 項第1 款，呼
    氣酒精濃度逾每公升0.55毫克者，若於期限內繳納罰鍰，裁
    罰金額49500 元，本案被告酒後騎乘機車經警臨檢查獲後（
    按：本案被告係酒後駕駛自小客車，上訴書此部分記載有誤
    ），實施呼氣酒精濃度測試高達每公升0.77毫克，低於行政
    罰鍰之下限，輕重失衡，有違行政罰法第26條第1 項及道路
    交通管理處罰條例第35條第8 項規範之意旨；另依臺灣新竹
    地方法院檢察署內部決議，被告此種犯行倘准予以緩起訴，
    至少應繳付7 萬元之處分金，倘本院判刑較檢察署所定標準
    低，將會導致大多數被告不同意檢察官附條件緩起訴處分之
    僥倖心態等語，為此提起上訴，請撤銷原判決，另諭知被告
    罰金8 萬元或有期徒刑3 月之刑度等語。
三、經查：
  (一)量刑之輕重，係事實審法院得依職權自由裁量之事項，茍已
    斟酌刑法第57條各款所列情狀而未逾越法定刑度，則不得遽
    指為違法；又刑罰之量定屬法院自由裁量之職權行使，但仍
    應審酌刑法第57條所列各款事由及一切情狀，為酌量輕重之
    標準，並非漫無限制，在同一犯罪事實與情節，如別無其他
    加重或減輕之原因，下級法院量定之刑，亦無過重或失輕之
    不當情形，則上級法院對於下級法院之職權行使，原則上應
    予尊重（最高法院72年臺上字第6696號判例、85年度臺上字
    第2446號判決意旨參照）。
    又法院對被告之科刑，應受憲法比例原則、刑事法罪刑相當
    原則限制，並應依刑法第57條等規定妥善訂定，使行為人之
    犯行充分評價，且於受到司法懲戒之餘，又能達到社會教化
    改過自新之目的。而每個案件中被告之品行、智識程度、犯
    罪動機、家庭環境、犯後態度、所生危害均有不同，法官自
    得於個案中針對被告上開各種情狀，酌量處罰手段是否已經
    可以達到警誡、懲罰、教化之功能，而於法律範圍內科以不
    同之刑罰，倘一昧將公共危險案件類型化，僅依酒精濃度做
    劃一而無任何個案區別之量定，如此機械性之量定，便失去
    立法者賦予法官於個案通盤考量之目的。
    又刑罰與行政罰之規範目的、處罰性質、目的、作用及法律
    效果均不相同，在兩者處罰性質迥異之情形下，縱使處罰種
    類相同（例如罰金刑與罰鍰均為金錢性質），亦無法僅以數
    額認定孰輕孰重；況且，依據道路交通管理處罰條例第35條
    第8 項規定，汽機車駕駛人因酒後駕車行為而同時觸犯刑事
    法律者，如經法院判決確定處以罰金刑低於違反道路交通管
    理事件統一裁罰基準表所定最低裁罰基準規定時，得依前開
    條例裁決繳納不足最低罰鍰之部分，亦即酒後駕車者於法院
    處罰之金額倘低於行政法規規定之金額，因仍需補繳其間之
    差額，仍足生處罰警惕之效果，故檢察官倘一昧以法院裁罰
    之金額低於行政罰之金額，即認為無法達到警惕行為人之效
    果，此種論點亦無堅強之實據。
  (二)檢察官雖然主張被告之犯行，所處之罰金至少應該高於行
    政裁罰基準之49500 元，或高於臺灣新竹地方法院檢察署署
    內所決議如欲獲得緩起訴應繳納之7 萬元，量刑方稱公平等
    語，然查：本案被告酒後駕車犯行，前經臺灣新竹地方法院
    檢察署檢察官第一次以99年度偵字第4761號偵查時，該案檢
    察官即係以被告應向指定之公益團體繳納3 萬元之條件，同
    意給予緩起訴處分，嗣依職權送請臺灣高等法院檢察署再議
    後，該署99年度上職議字第10488 號亦以原處分並無違法或
    不適當之處，而駁回再議確定，有該案全案偵查卷宗在卷可
    參，意即臺灣新竹地方法院檢察署及臺灣高等法院檢察署檢
    察官，均認為被告之犯行，倘處以緩起訴，緩起訴期內只要
    繳納3 萬元公益金予公益團體，乃屬適當，何以檢察官處分
    被告繳納3 萬元公益金屬於適當，法院（即原審）判決被告
    應處罰金35000 元即屬量刑過輕！檢察官上訴意旨稱原審對
    被告之量刑過輕，至少應處以高於49500 元或7 萬元之罰金
    ，及論告時求刑罰金8 萬元或有期徒刑3 月方屬適當等語，
    前後立場已屬矛盾。
  (三)再者，本案被告前經檢察官為緩起訴處分後，業已依檢察官
    之緩起訴處分繳納公益金3 萬元，加上前往交通部監理所繳
    納差額19500 元之行政罰鍰，總計已經繳納49500 元，業據
    被告供承在卷，此處罰金額已經達到檢察官上訴理由中所稱
    ：至少應高於道路交通管理事件統一裁罰基準表所定最低裁
    罰基準規定之49500 元標準；倘再加計原審判決判處之3500
    0 元，則被告因為本次犯行，總共即遭處以84500 元罰鍰（
    含公益金），亦遠高於檢察官上訴理由中所稱：至少應高於
    檢察署署內決議之7 萬元等語，檢察官未審酌於此，提起上
    訴，於立場上已失其所據。
  (四)況且「實施刑事訴訟程序之公務員，就該管案件，應於被告
    有利及不利之情形，一律注意。」，刑事訴訟法第2 條第1
    項定有明文。本案被告酒後駕車犯行，前經臺灣新竹地方法
    院檢察署檢察官偵查時，被告同時即已因另涉詐欺案件，經
    檢察官另案偵查終結提起公訴，因依據刑事訴訟法第253 條
    之3 「倘被告於緩起訴前因故意犯他罪，而在緩起訴期間內
    受有期徒刑以上刑之宣告者，檢察官得依職權撤銷該緩起訴
    。且檢察官撤銷緩起訴之處分時，被告已履行之部分，不得
    請求返還或賠償。」等規定，前案承辦檢察官因無法預知被
    告所涉另案詐欺案件，日後是否會遭法院處以有期徒刑以上
    之刑，仍同意予以被告緩起訴，並諭知應向公益團體支付3
    萬元公益金等處分，雖無過失可言，然依上開規定，其應可
    注意被告另案詐欺案件日後倘經判決有期徒刑以上之罪行，
    其前開緩起訴甚有可能遭到撤銷，所繳納之3 萬元公益金亦
    無法申請退還之潛在不利益，本於國家對於人民施政應首重
    誠信原則及信賴保護原則，因被告所繳納之該3 萬元實質上
    亦屬其因本案犯行所受之制裁，後手檢察官於收受原審判決
    時，自應參酌此點，而不能忽略人民因此所承受之此種不利
    益，逕認為原審量刑過輕。
  (五)本院除斟酌被告因本次犯行，倘包括原審判決判處之罰金，
    總計已遭處罰84500 元罰鍰（含公益金），已經遠遠超乎行
    政罰鍰規定之額度，為其行為業已遭到相當法律制裁與警惕
    外，另再審酌：被告經警查獲後迄本院審理中均坦認犯行，
    態度十分良好；於法院開庭時多次陳明：已經知道錯誤，以
    後不會再酒後駕車等語，有本院審理筆錄在卷可參；又被告
    現就讀明星科技大學夜校，平常在家裡幫忙，家中尚有父母
    、姊姊、弟弟，家庭功能正常，業據被告陳明在卷，衡情應
    會為了自己之生命、身體安全，避免家人擔心難過，注意其
    他用路人之交通安全，而更警惕自己切勿再犯等情，認原審
    法官審酌被告之個案情形，科處被告35000 元罰金，並無違
    背法令或濫行裁量而顯有不適當之處，且對被告已足生警惕
    、教化之效果，難認係屬輕縱。檢察官上訴意旨指摘原審判
    決量刑過輕，為無理由，應予駁回。
據上論斷，應依刑事訴訟法第455 條之1 第1 項、第3 項、第36
8 條、第373 條，判決如主文。
本案經檢察官邱志平到庭執行職務。
中    華    民    國   100    年    11    月    25    日
                  刑事第五庭  審判長法  官  黃美盈
                                    法  官  傅伊君
                                    法  官  蔡川富
以上正本證明與原本無異。
不得上訴。
中    華    民    國   100    年    11    月    25    日
                                    書記官  劉雅文
附錄本案論罪科刑法條全文：
刑法第185條之3
服用毒品、麻醉藥品、酒類或其他相類之物，不能安全駕駛動力
交通工具而駕駛者，處1 年以下有期徒刑、拘役或科或併科15萬
元以下罰金。